臺灣臺中地方法院民事判決
111年度中簡字第196號
原      告  梅崑賢  

訴訟代理人  梅雅婷  
被      告  黃永丞  



上列被告因加重詐欺等案件，原告提起刑事附帶民事訴訟，經本
院刑事庭移送前來（110年度附民字第1002號），本院於民國111
年2月21日言詞辯論終結，判決如下：
　　主　　　文
被告應給付原告新臺幣18萬元，及其中新臺幣9萬元自民國110年
7月31日起，其中新臺幣9萬元自民國111年2月22日起，均至清償
日止，按週年利率百分之5計算之利息。
訴訟費用由被告負擔。
本判決得假執行。但被告如以新臺幣18萬元為原告預供擔保後，
得免為假執行。
    事實及理由
壹、程序方面：
    按訴狀送達後，原告不得將原訴變更或追加他訴。但擴張或
    減縮應受判決事項之聲明者，不在此限，民事訴訟法第255
    條第1項第3款定有明文。本件原告前對被告及訴外人紀雅芳
    提起刑事附帶民事訴訟，聲明原為：被告應給付原告新臺幣
    （下同）18萬元，及自起訴狀繕本送達翌日起至清償日止，
    按週年利率百分之8計算之利息等語（見附民卷第5頁），嗣
    因原告對紀雅芳之訴經本院刑事庭以110年度附民字第1002
    號刑事附帶民事判決駁回，原告乃於本院111年2月21日言詞
    辯論期日當庭變更訴之聲明為：「被告應給付原告18萬元，
    及其中9萬元自起訴狀繕本送達翌日起，其中9萬元自111年2
    月22日起，均至清償日止，按週年利率百分之5計算之利息
    」（見本院卷第63至64頁），核屬擴張應受判決事項之聲明
    ，合於前開規定，應予准許。
貳、實體方面：
一、原告主張：被告知悉金融機構帳戶係個人理財之重要工具，
    關係個人財產、信用之表徵，如非意圖供詐欺取財等犯罪使
    用，應無使用他人金融帳戶收款，再要求他人代為提領轉交
    之必要，竟於108年11月10日前某日，可預見某不詳之成年
    人士係以小額借貸為名義，進而以吸收人頭帳戶或持提款卡
    領取詐欺犯罪所得而為詐欺集團成員，若提供個人金融帳戶
    供該不詳人士使用，該金融帳戶極可能淪為轉匯贓款之工具
    ，與詐欺取財之財產犯罪密切相關，代領款項目的應係為製
    造金流斷點，以掩飾、隱匿該不法所得之去向，竟仍以通訊
    軟體LINE聯繫該詐騙集團中真實姓名、年籍均不詳、通訊軟
    體LINE暱稱「張專員」、「andy李（李會計）」、「ACC Mr
     林（林主任）」等人後，即與該詐欺集團成員共同意圖為
    自己不法之所有，基於3人以上共同詐欺及掩飾、隱匿詐欺
    所得去向之洗錢不確定故意之犯意聯絡，由被告提供其設於
    臺灣銀行之帳號000000000000號帳戶（下稱系爭臺銀帳戶）
    之存摺封面影本等金融資料供該詐欺集團使用，並負責提領
    贓款之工作。嗣該詐騙集團取得被告之帳戶資訊後，即由某
    成員於108年11月8日上午9時10分許，假冒原告之妻姪女名
    義，以LINE傳送訊息向伊佯稱：要借錢云云，致伊陷於錯誤
    ，遂於同日中午12時24分許，依指示以臨櫃匯款之方式，匯
    款18萬元至系爭臺銀帳戶。嗣被告旋依該詐欺集團上開「林
    主任」指示，於同日至臺灣銀行工業區分行臨櫃提款35萬元
    ，再至設於臺灣銀行黎明分行之自動櫃員款機提款6萬元、6
    萬元、19,000元共3次，提領共計489,000元現金，再於同日
    11時8分許，至臺中市○○區○○路0段000○0號統一超商外，依
    該詐欺集團成員之指示，將領得之489,000元全數交給紀雅
    芳，再由紀雅芳將之轉交給該詐欺集團之不詳人士。伊因被
    告及其所屬詐欺集團成員共同詐欺，而受有18萬元之財產上
    損害，自得依侵權行為法律關係，請求被告賠償其損害。並
    聲明：如主文第1項所示。。
二、被告則以：伊對於原告因受詐騙而將上開款項匯至伊所有系
    爭臺銀帳戶並無意見，但並無提供帳戶給別人使用，只有將
    匯入伊帳戶之81萬元領出來交給紀雅芳，伊係因父親生病須
    要錢，才這樣做，伊亦為受害者等語置辯。並聲明：㈠原告
    之訴駁回；㈡如受不利判決，願供擔保請准宣告免為假執行
    。
三、本院之判斷：
  ㈠原告主張受被告及其所屬詐欺集團共同詐騙，而匯款18萬元
    至被告系爭臺銀帳戶，再由被告將之提領出來交付紀雅芳等
    情，並提出郵政跨行匯款申請書為證【見臺灣新北地方檢察
    署109年度偵字第10048號偵查卷宗（下稱新北檢偵卷）第31
    頁】，並有系爭臺銀帳戶存摺存款歷史明細批次查詢、存款
    歷史明細查詢、銀行監視器翻拍照片（被告領款）、路口監
    視器翻拍照片（紀雅芳領款等）、自動櫃員機交易明細表、
    存摺封面及內頁、LINE訊息畫面附卷可稽【見新北檢偵卷第
    37至39頁、第41至49頁、臺灣臺中地方檢察署（下稱臺中地
    檢署）108年度他字第10764號偵查卷宗第11至15頁、第63至
    85頁】；而原告就被告上開行為提出刑事告訴，經臺中地檢
    署檢察官偵查後，以109年度偵字第8002、12657號起訴書提
    起公訴，由本院刑事庭審理後，以109年度金訴字第251號刑
    事判決判處被告罪刑在案，被告不服，提起上訴，現由臺灣
    高等法院臺中分院審理中等情，有上開起訴書、刑事判決附
    卷可稽（見本院卷第15至44頁），且經本院依職權調取上開
    刑事卷宗（含偵卷）查閱屬實。
　㈡被告就原告係受詐騙而匯款至系爭臺銀帳戶，且其有自系爭
    臺銀帳戶領出款項交付紀雅芳等情固不爭執，然否認有何共
    同侵權行為，並以前詞置辯。經查：
　⒈被告確有受真實姓名不詳自稱「張專員」、「andy李（李會
    計）」之詐欺集團成員之指示，提供系爭臺銀帳戶之存摺封
    面等金融資料，待原告匯款至系爭臺銀帳戶後，再依該詐欺
    集團成員「ACC Mr 林（林主任）」之指示，前往銀行接續
    將原告匯入之款項提領出來，再依詐欺集團成員之指示至約
    定地點將領得款項交付紀雅芳，由紀雅芳轉交給詐欺集團成
    員等情，業經被告於上開刑事案件警詢、偵查及本院刑事庭
    審理時供承在卷（見新北檢偵卷第10至15頁、臺中地檢署10
    9年度偵字第8002號偵查卷宗第371、372頁、本院109年度金
    訴字第251號刑事卷宗第60頁），並經證人紀雅芳證述明確
    ，而堪認定。
　⒉被告雖抗辯並未將系爭臺銀帳戶提供給他人使用，是因為父
    親生病，需款孔急，才如此做，其亦為被害人云云。然衡諸
    目前詐欺集團乃以收購或使用人頭帳戶做為出入帳戶，並以
    提款卡提領犯罪所得，以逃避檢警之追緝，乃眾所周知之事
    實；且任何人均可辦理金融機構帳戶存摺使用，是如無正當
    理由，實無借用他人存摺使用之理，而金融機構帳戶存摺亦
    事關個人財產權益之保障，其專有性甚高，除非本人或與本
    人具親密關係者，難認有何理由可自由流通使用該存摺。又
    一般人均有妥為保管及防止他人任意使用之認識，縱特殊情
    況偶需提供他人使用，亦必深入瞭解用途及合理性，始予提
    供，且該等專有物品或資料如落入不明人士手中，而未加以
    闡明正常用途，極易被利用為與財產有關之犯罪工具，此為
    吾人依一般生活認知所易於體察之常識，而有犯罪意圖者，
    非有正當理由，竟徵求他人提供帳戶或其資料，客觀上可預
    見其目的，係供為某筆資金之存入，嗣再行領出之用，且該
    筆資金之存入及提領過程係有意隱瞞其流程及行為人身分曝
    光之用意，一般人本於一般認知能力均易於瞭解，尤其近來
    因詐欺取財集團猖獗，報章媒體屢屢報導其均以蒐購人頭帳
    戶作為其詐欺取財供匯款之工具，政府並因而於電子或平面
    媒體廣為宣導防止民眾受騙，被告為智慮成熟之成年人，當
    無不知之理，卻仍將系爭臺銀帳戶資料提供給自稱「張專員
    」等人之詐欺集團成員，復依其指示將其帳戶內原告等被害
    人匯入之款項領出，交付紀雅芳，而有參與自稱「張專員」
    等所屬詐欺集團對原告詐欺取財之構成要件行為，應可認定
    。又被告雖於刑事案件抗辯：因伊信用不佳，提供帳戶資料
    ，供「張專員」等人匯入款項，乃是要讓系爭臺銀帳戶有金
    流，信用可以加分云云，然其迄未就此有利於己之事實，舉
    證以實其說，自難信其抗辯為可採。
　㈢按因故意或過失，不法侵害他人之權利者，負損害賠償責任
    ，民法第184條第1項前段定有明文。而數人共同不法侵害他
    人之權利者，對於被害人所受損害之所以應負連帶賠償，係
    因數人之行為共同構成違法行為之原因或條件，因而發生同
    一損害，具有行為關連共同性之故，是以，加害人於共同
    侵害權利之目的範圍內，各自分擔實行行為之一部，而互相
    利用他人之行為，以達其目的者，仍不失為共同侵權行為人
    ，而應對於全部所發生之結果，連帶負損害賠償責任。經查
    ，為詐欺集團實施詐騙之人、提款取得詐騙所得之人，均為
    組成詐欺集團不可或缺之人，彼此分工，方能達成詐欺取財
    之目的。被告提供其帳戶資料予詐欺集團成員，供原告匯款
    ，並將原告受詐騙而匯入之款項領出，依詐欺集團成員之指
    示交付紀雅芳，縱未全程參與詐騙原告之過程，然其與詐欺
    集團其餘成員彼此利用他人之行為，以達其目的者，仍應為
    共同侵權行為人，被告自應與其他詐欺集團成員，就原告所
    受損害，負連帶賠償責任。從而，原告請求被告賠償其損害
    ，即屬有據。
四、綜上所述，原告依侵權行為之法律關係，請求被告給付18萬
    元，及其中9萬元自110年7月31日起，其中9萬元自111年2月
    22日起，均至清償日止，按週年利率百分之5計算之利息，
    為有理由，應予准許。
五、本件事證已臻明確，兩造其餘攻擊防禦方法，核與判決結果
    不生影響，爰不逐一論述。
六、本件係就民事訴訟法第427條第1項所定適用簡易程序訴訟事
    件所為被告敗訴之判決，依同法第389條第1項第3款之規定
    ，依職權宣告假執行。又被告陳明願供擔保，請准宣告免為
    假執行，經核亦無不合，爰酌定相當之金額准許之。　　
七、結論：本件原告之訴為有理由，判決如主文。
中　　華　　民　　國　　111 　年　　3 　　月　　21　　日
                  臺灣臺中地方法院臺中簡易庭
                                  法  官  郭妙俐
以上為正本係照原本作成。
如不服本判決，應於送達後20日內，向本院提出上訴狀並表明上
訴理由，如於本判決宣示後送達前提起上訴者，應於判決送達後
20日內補提上訴理由書（須附繕本）。如委任律師提起上訴者，
應一併繳納上訴審裁判費。
中　　華　　民　　國　　111 　年　　3 　　月　　21　　日
                                  書記官  林素真